最高法院刑事判決　　　　　　九十四年度台上字第七三八九號
　　上　訴　人　甲○○
上列上訴人因強盜案件，不服台灣高等法院台中分院中華民國九
十二年三月十九日第二審判決（九十一年度上訴字第一九一六號
，起訴案號：台灣台中地方法院檢察署九十一年度偵字第二五一
一號），提起上訴，本院判決如下：
    主  文
原判決撤銷，發回台灣高等法院台中分院。
    理  由
本件原判決認定上訴人甲○○於民國九十一年二月二日上午一時
四十分許，陪同告訴人曹立婷在台中市○區○○路一九三號前之
郵局自動提款機，由告訴人以彼所有金融卡領得新台幣（下同）
一千元之紙鈔一張及取回該金融卡後，上訴人突自告訴人背後以
腳踢彼臀部，待彼轉身疏於防範之際，隨即意圖為自己不法之所
有，搶奪彼手中之金融卡及千元紙鈔。上訴人又意圖為自己不法
之所有，欲以該金融卡提領現金，竟基於傷害之犯意，以腳踢告
訴人腹部，致彼腹部鈍挫傷（傷害部分業經第一審判決不受理確
定在案），並拉扯彼頭髮，將彼拉至公益路與中美街口，以強暴
脅迫方法逼問金融卡之密碼，告訴人因無力抵抗而告知後，上訴
人又拉扯告訴人頭髮，拖拉至上開郵局自動提款機前，喝令彼佇
立在旁，不得離開，至使彼自由意思受到極度壓制而不能抗拒，
任由上訴人持金融卡輸入正確密碼，以此強暴脅迫之不正方法，
由自動付款設備強取帳戶內之存款六萬元，嗣為警查獲等情，係
犯搶奪、強盜及由自動付款設備取得他人之物三罪，因而撤銷第
一審諭知上訴人該部分無罪之判決，改判依牽連犯之例，從一重
論處上訴人意圖為自己不法之所有，以強暴脅迫至使不能抗拒，
而取他人之物之強盜（累犯）罪刑，固非無見。
惟查：（一）審理事實之法院，對於案內與待證事實有重要關係
，而應依法調查之證據，倘未依法調查或雖已調查而未調查明白
，即與證據未經調查無異，如率行判決，其判決當然為違背法令
。又事實審法院本於調查所得之資料，以自由心證認為證人之證
言真實與否，固得予以採取或捨棄，以為裁判之根據，但其所以
採取或捨棄之心證理由，應詳為闡述，方足以昭折服。原判決以
告訴人於警詢時之指述為不利上訴人之認定，然理由欄僅敘明告
訴人於警詢時之指述與彼在第一審及原審審理時之指述不一致，
後者有迴護上訴人之虞，第一審採信告訴人於第一審時之說詞，
有所未洽等語（見原判決第三頁倒數第四行至第四頁第七行），
對於告訴人於警詢時究如何指述？彼於警詢時所陳述者何以較為
可信？所述是否與事實相符等情？則未予說明其所以採取之心證
理由，已有理由不備之違背法令。（二）刑法第五十五條所謂之
牽連犯，必須二個以上之行為有方法與結果之關係者，始足構成
，亦即必須以犯一罪之方法行為犯他罪，或以犯一罪之結果行為
犯他罪，方有牽連關係之可言。本件依原判決之認定，上訴人係
搶奪得告訴人之千元紙鈔及金融卡後，始基於不法所有之意圖，
對告訴人施以強暴脅迫至使不能抗拒，而任由上訴人持金融卡強
取帳戶內之存款，則上訴人初本無以搶奪為強盜手段之意思，且
強盜並非必以搶奪為方法，強盜更非搶奪之當然結果，乃原判決
竟認上訴人所犯搶奪罪與強盜罪間有方法結果之牽連關係，適用
法則亦有不當。上訴意旨指摘原判決違背法令，尚非全無理由，
應認原判決有撤銷發回更審之原因。原判決關於上訴人由自動付
款設備取得他人之物部分，因與強盜部分，有牽連犯之裁判上一
罪關係，基於審判不可分原則，應併予發回。
據上論結，應依刑事訴訟法第三百九十七條、第四百零一條，判
決如主文。
中　　華　　民　　國　九十四　年　 十二 　月 　三十 　日
                      最高法院刑事第九庭
                          審判長法官  陳　正　庸
                                法官  賴　忠　星
                                法官  王　居　財
                                法官  林　開　任
                                法官  林　立　華
      本件正本證明與原本無異
                                      書  記  官
中　　華　　民　　國　九十五　年　　一　　月　　五　　日
                                                      Y
